臺灣臺北地方法院民事判決　　　　　　 95年度勞訴字第183號
原　　　告　戊○丁○○之承受.
原　　　告　己○丁○○之承受.
共　　　同
訴訟代理人　劉厲生律師
被　　　告　洋洋旅行社有限公司
法定代理人　庚○○
訴訟代理人　陳丁章律師
上列當事人間給付薪資等事件，本院於民國96年8 月8 日言詞辯
論終結，判決如下：
    主  文
原告之訴及假執行之聲請均駁回。
訴訟費用由原告負擔。
    事實及理由
一、按當事人死亡者，訴訟程序在有繼承人、遺產管理人或其他
    依法令應續行訴訟之人承受其訴訟以前當然停止。第168 條
    至第172 條及前條所定之承受訴訟人，於得為承受時，應即
    為承受之聲明。他造當事人，亦得聲明承受訴訟。民事訴訟
    法第168 條、第175 條分別定有明文。查原告丁○○於民國
    95年10月15日訴訟程序進行中死亡，有戶籍謄本可憑（見本
    院卷第12頁），其繼承人戊○、己○於95年10月27日依民事
    訴訟法第175 條第1 項規定以書狀聲明由渠2 人承受訴訟（
    見本院卷第10頁），核與首開規定相符，應予准許。
二、原告起訴主張：丁○○受僱被告擔任總經理職務，迄95年6
    月始因病退休，而丁○○任職期間每月本俸至少有新台幣（
    下同）8 萬元，被告自93年9 月起即未將薪資款項匯入指定
    帳戶，累欠至95年6 月26日伊退休時止，尚欠薪資計176 萬
    元未付，丁○○業於95年8 月10日發函催告被告於文到5日
    內給付積欠薪資，詎被告迄未給付，爰依兩造間僱傭契約關
    係，提起本件訴訟，並聲明：被告應給付原告176 萬元，及
    自95年8 月16日起至清償日止，按年息5 ％計算之利息。並
    陳明願供擔保請准宣告假執行。
三、被告則抗辯：丁○○固為被告之總經理，其實為被告依公司
    法委任之經理人，並為被告之實質股東而與被告法定代理人
    合夥經營被告公司，故其與被告間非屬勞動契約關係。丁○○雖每月自被告處支領一定金額，但應屬合夥盈餘之預付性
    質，與一般勞動契約所稱經常性給付性質迥異。且自911 事
    件後，全球旅行業景氣至今未能復甦，丁○○與被告法定代
    理人均同意於被告有盈餘前暫不自公司支領任何費用，此由
    丁○○長達2 年期間未領「薪資」而均無異議即可證明，加
    之丁○○自94年中旬後即拒絕到職，縱有薪資亦因其未提供
    勞務而不得請求，綜此，被告並無積欠丁○○薪資情事。並
    聲明：原告之訴及假執行之聲請均駁回。如受不利判決，願
    供擔保請准宣告免為假執行。
四、查原告之被繼承人丁○○於被告公司擔任總經理職務，乃被
    告依公司法委任之經理人，其於任職期間每月定期支領8 萬
    元以上之金額，惟自93年9 月起即未再自被告處領取上開金
    額，丁○○已於95年8 月10日發函催告被告於文到5 日內給
    付積欠薪資，但被告迄未給付，嗣丁○○於本件訴訟進行中
    之95年10月15日死亡，原告2 人為其繼承人等情，業據原告
    提出律師函、回執、被告公司變更登記表、戶籍謄本、丁○○銀行帳戶對帳單（見本院95年度北勞調字第146 號卷第10
    頁、第20至22頁，本院卷第12、13頁、第37至40頁），及被
    告提出丁○○93年度全年薪資單（見本院卷第89至92頁）為
    證，且為兩造所不爭執，均堪信為真實。原告請求被告支付
    自93年9 月起至95年6 月止之薪資，被告則以前開情詞置辯
    ，是本件爭執要點即在於：原告依據兩造間契約關係，請求
    被告給付薪資，是否合法有據？
五、經查：
  (一)按勞動基準法所規定之勞動契約，係指當事人之一方，在從
    屬於他方之關係下，提供職業上之勞動力，而由他方給付報
    酬之契約，與委任契約之受僱人，以處理一定目的之事務，
    具有獨立之裁量權者有別。而經理人與公司間之關係，依公
    司法第29條第2 項及民法第553 條第1 項規定意旨，應認為
    屬委任關係，亦即，經理人係受公司委任，為公司處理事務
    之人，非僅為公司服勞務之僱傭關係而已。本件原告之被繼
    承人丁○○既擔任被告之總經理，為被告依公司法委任之經
    理人，已如前述，且丁○○為被告大股東之一，公司業務由
    丁○○負責，被告法定代理人則管理公司財務，2 人同為公
    司業務決策者等情，亦經證人即被告員工乙○○、丙○○、
    甲○○證述明確（見本院卷第66頁背面、第82頁、第83頁背
    面），堪認丁○○與被告間契約關係應屬委任契約無疑，二
    者間權利義務，即應依彼等之委任關係決定之，並無勞動基
    準法之適用，合先敘明。
  (二)揆諸民法第528 條、第535 條、第547 條規定，受任人受委
    任處理事務，除當事人間有約定，或依習慣、或依委任事務
    之性質，應給與報酬者外，非以受有報酬為要件。而丁○○
    乃被告依公司法委任之經理人，即受被告委任以處理被告公
    司之事務為其職業，自屬依委任事務之性質應給與報酬者，
    且其應得之報酬，乃處理委任事務之「對價」，復依被告提
    出之丁○○93年度全年薪資單記載，丁○○每月原本固定領
    取本薪63,200元、獎金13,600元、津貼10,000元，則以其給
    付內容觀之，應屬經常性之給付，其性質為「薪資」，至臻
    明確。
  (三)惟按人民有自由締結契約之權利，此契約自由原則為近代民
    主法治國家之重要原則，則於委任人及受任人合意之情形下
    ，渠等非不得就報酬另為約定，或甚至變更原所約定報酬給
    付內容、方式。且按受任人應受報酬者，除契約另有訂定外
    ，非於委任關係終止及為明確報告顛末後，不得請求給付，
    民法第548 條第1 項定有明文，依此條文反面推論，如受任
    人與委任人間就報酬給付方式特別約定，委任人即應依約定
    方式支付報酬，不能強求受任人須於委任關係終止且為明確
    報告顛末後方得請求報酬，相對地，受任人亦應受約定方式
    拘束，不得強求委任人違反約定方式給付報酬。查丁○○原
    自被告處領有薪資，已如前述，惟於93年間因受911 及SARS
    等事故影響，被告所營之旅行業景氣不佳，原告乃與被告法
    定代理人協議，同意渠等2 人之薪資暫停發給，丁○○並曾
    告知會計甲○○，稱因業績不好，伊和被告法定代理人都不
    要支薪，但員工的薪水照發等語，業經證人甲○○證述在卷
    （見本院卷第83頁及背面），核與證人乙○○、丙○○證稱
    丁○○係自SARS等事故後開始沒有支薪等節相符（見本院卷
    第67頁、第81頁背面），原告亦自承自93年後因旅行業受
    SARS影響，丁○○與被告法定代理人同意渠2 人的薪水暫停
    發給，待情況改善後恢復等語（見本院卷第100 頁），堪信
    原告之被繼承人丁○○曾於93年間與被告合意暫停支付伊應
    受之報酬，待被告營運情形改善後，方恢復原約定報酬給付
    內容及方式等情為真。而現今被告營運狀況仍不佳，被告法
    定代理人迄未支薪，且被告公司員工於93年間遭減薪後仍未
    能回復原有標準，現所領薪資約為93年以前所領薪資之8成
    等情，亦經證人乙○○、甲○○到庭證述明確（見本院卷第
    67頁、第83頁背面），足認被告營運情況仍未改善，原告又
    未能提出其他證據證明丁○○與被告約定暫停支付報酬之解
    除條件已經成就，則依丁○○與被告合意變更後之領受報酬
    條件，丁○○仍無從自被告處支領原約定之報酬，從而，原
    告違反約定請求被告支付報酬，自無依據。
六、綜上所述，本件兩造間屬委任關係，依原告之被繼承人丁○○受委任處理事務之性質，被告原應給與丁○○報酬，惟其
    與被告嗣既合意暫停支付其應受之報酬，待被告營運情形改
    善後，方恢復原約定報酬之給付，兩造自均應受該約定之拘
    束，原告又未能提出證據證明丁○○已符合可領受報酬之情
    形，從而，原告請求被告支付自93年9 月起至95年6 月止之
    薪資176 萬元，及自95年8 月16日起至清償日止，按年息5
    ％計算之利息，即無理由，應予駁回。原告之訴既經駁回，
    其假執行之聲請亦失所附麗，應併予駁回。
七、本件事證已臻明確，兩造其餘主張陳述及所提之證據，經本
    院審酌後，認均不足以影響本判決之結果，均毋庸再予論述
    ，附此敘明。
八、據上論結，原告之訴為無理由，依民事訴訟法第78條，判決
    如主文。
中　　華　　民　　國　　96　　年　　9 　　月　　5 　　日
                        臺灣臺北地方法院勞工法庭
                                法　官　管靜怡
以上正本係照原本作成。
如對本判決上訴，須於判決送達後20日內向本院提出上訴狀。
中　　華　　民　　國　　96　　年　　9 　　月　　5 　　日
                    　　　　　　書記官　趙郁涵
